臺灣高等法院高雄分院民事判決
                                     103年度上易字第20號
上訴人即　　甲○○
附帶被上訴人　　　　　　　　　
訴訟代理人　吳剛魁律師
複代理人　　蕭能維律師
被上訴人即
附帶上訴人　乙○○　　　　　　
上列當事人間請求侵權行為損害賠償事件，上訴人對於民國102
年11月27日臺灣高雄地方法院102 年度訴字第1592號第一審判決
提起上訴，被上訴人為附帶上訴，本院於103 年4 月1 日言詞辯
論終結，判決如下：
    主  文
上訴駁回。
原判決關於駁回附帶上訴人後開第二項之訴部分，及該部分訴訟
費用之裁判廢棄。
附帶被上訴人應再給付附帶上訴人新台幣貳萬玖仟伍佰柒拾元，
及自民國一0二年五月四日起至清償日止，按週年利率百分之五
計算之利息。
其餘附帶上訴駁回。
第一審（除確定部份外）、二審（含附帶上訴）訴訟費用，由上
訴人負擔二分之一，餘由被上訴人負擔。
    事 實 及 理 由
一、被上訴人即附帶上訴人乙○○起訴主張: 兩造於98年5 月26 
    日登記結婚，婚後育有1 女。上訴人即附帶被上訴人甲○○ 
    婚後於高雄榮總醫院擔任醫師，竟佯稱未婚，於101 年11月
     24日凌晨某時許，在兩造居所內，與該醫院護士丙○○為性 
    交行為，經法院判決犯通姦罪確定。甲○○之通姦行為致乙 ○
    ○身心受創，乙○○自得依侵權行為之規定，請求甲○○ 賠償精
    神慰撫金新台幣( 下同)120萬元。另兩造之女自101  年12
    月起至102 年4 月止之生活費，均由乙○○支付，自得依民法
    第1089條第1 項規定、不當得利之法律關係，請求甲 ○○給
    付上開期間女兒生活費、教育費及托兒費共201,787  元。
    於原審求為命甲○○應給付1,401,787 元，及自起訴狀 繕本
    送達翌日起至清償日止，按年息5 ％計算之利息之判決 （乙
    ○○於原審主張返還借款53萬元及給付家庭生活費1,01 0,703
     元部分，經原審判決敗訴後，於本院不再主張，爰不 予論
    述）。
二、甲○○則以：其於訴訟期間，曾分別於102 年1 月22日及同 
    年5 月17日匯款1 萬元、8 千元子女生活費用。被上訴人未
     經上訴人同意即帶子女搬離租屋處而不知去向，縱認上訴
    人 需要負擔子女生活費用，亦應由兩造共同負擔。又上訴
    人雖 與丙○○發生1 次性關係，然數次釋出善意，願與被上
    訴人 和解卻遭拒絕，被上訴人請求精神慰撫金過高，且重
    複起訴 請求等語置辯。
三、原審判決上訴人應給付被上訴人352,430 元，及其法定遲延
     利息，上訴人不服提起上訴，被上訴人就其敗訴提起部分
    附 帶上訴。上訴人聲明：㈠原判決關於命上訴人給付部分廢
    棄 。㈡前開廢棄部分，被上訴人在第一審之訴駁回。㈢附帶
    上 訴駁回。被上訴人聲明：㈠上訴駁回。㈡原判決關於駁回
    被 上訴人後開第㈢項之訴部分廢棄。㈢上訴人應再給付被上
    訴 人新台幣567,500 元，及自102 年5 月4 日起至清償日
    止， 按年息5%計算之利息。
四、兩造不爭執事項如下：
  ㈠兩造於98年5 月26日登記結婚，長女於同年10月22日出生。
  ㈡上訴人於101 年11月24日凌晨某時許，在高雄市○○區○○ 路00
    0 巷00號5 樓之2 居所內，與丙○○為性交行為，上開 行為
    業經高雄地院以102 年度簡字第1780號刑事簡易判決上 訴
    人犯通姦罪確定。
五、本件爭點：
  ㈠被上訴人可否請求上訴人給付女兒自101 年12月起至102 年 
    4 月止生活扶養費用？若可，得請求金額為多少？
  ㈡被上訴人因上訴人犯通姦罪，得請求之精神慰撫金以多少為 
    適當？
六、被上訴人可否請求上訴人給付女兒自101 年12月起至102 年
     4 月止生活扶養費用？若可，得請求之金額為多少？
  ㈠按對於未成年子女之權利義務，除法律另有規定外，由父母 
    共同行使或負擔之；父母之一方不能行使權利時，由他方行
     使之；父母不能共同負擔義務時，由有能力者負擔之，民
    法 第1089條第1 項定有明文。在子女成年以前，除法律或
    契約 另有約定外，夫妻雙方就子女扶養費自應依其經濟能
    力、家 事勞動等情事分擔之，不應由其中一方全部負擔。
    查，兩造 並無不能共同負擔義務之事由，就兩造女兒之扶
    養費用，自 應依兩造經濟能力、家事勞動等情事分擔之。
    是兩造各主張 應由對造全部負擔，尚屬無據，而應由兩造
    共同分擔，至於 各分擔比例，本院斟酌被上訴人於101 年1
    2月起至102 年4  月止即其請求女兒扶養費期間，每月薪資
    約為2 萬8 千元， 上訴人每月薪資約為8 萬2 千元，為兩
    造所自陳，並據被上 訴人提出打卡資料，上訴人提出薪資
    證明為證（一審卷第29 6 ～300 頁、第242 、244 頁），而
    堪採信。則以被上訴人 、上訴人之薪資所得各占兩造薪資
    總所得比例約依序約為25  % 、75% ，但考量在上開期間，
    其女兒年僅3 歲，主要由被上訴人負責照顧，付出心力較多
    ，本院認上開期間之生活扶養費用，由被上訴人負擔20% ，
    上訴人負擔80% ，應為適當，上訴人抗辯其負擔比例為75% 
    云云，尚不足採。
  ㈡被上訴人主張上訴人應給付女兒每月2 萬元之生活費共計10 
    萬元、註冊費14,117元、幼稚園月費20,170元、假日托兒費
     用3 萬5 千元、臨時托兒費用32,500元，合計201,787 元
    等 情，並提出學校繳費收據、臨時托育收據等為證。上訴
    人則 抗辯：生活費應以內政部社會司公布之高雄市每人每
    月最低 生活費為計算，被上訴人請求費用過高等語。按扶
    養之程度 ，應按受扶養權利者之需要與負扶養義務者之經
    濟能力及身 分定之，民法第1119條定有明定。是關於扶養
    費之計算，應 斟酌受扶養權利者之需要，與扶養義務者之
    經濟能力及身分 定之。查，依被上訴人所主張金額，其女
    兒5 個月生活扶養 費高達20萬餘元，即平均每月生活費用
    高達4 萬餘元，實屬 過高。本院經審酌高雄市每人101 年
    度、102 年度每月最低 生活費均為11,890元，再斟酌兩造
    之女為98年10月22日出生 ，於101 年12月至102 年4 月期
    間，為3 歲之幼兒，須由人 全日照顧其生活，而兩造既均
    在工作，其3 歲女兒自應委由 他人照顧，而以一般白日8-1
    2小時托育費用約為1 萬4 千元 至1 萬5 千元計算，則經斟
    酌兩造之女於上開期間生活之需 求、兩造上開經濟能力及
    身分，認兩造之女在上開期間之生 活費及托育費用即扶養
    費每月以2 萬5 千元為適當（其後該 女年紀漸長並就學，
    不需他人全日照顧，其扶養費自可減少 ），上訴人雖抗辯
    被上訴人可請親友幫忙照顧，而不必支出 托育費云云，惟
    被上訴人之親友並無義務以無酬勞照顧兩造 之女，故上訴
    人此部分抗辯並不足採。從而，兩造女兒101  年12月起至1
    02 年4 月止之生活扶養費共需12萬5 千元，上 訴人應負擔
    80％即10萬元。而上開期間，均由被上訴人照顧 負擔該生活
    扶養費，為上訴人所不爭執，則被上訴人依子女 扶養費請
    求權、不當得利之法律關係，請求上訴人給付10萬 元，即
    屬有據。
  ㈢據上，被上訴人得請求上訴人給付101 年12月至102 年4 月 
    間女兒之生活扶養費計為10萬元，扣除被上訴人不爭執上訴
     人於102 年1 月22日及同年5 月17日已匯款1 萬元、8 千
    元 子女生活費用，被上訴人尚得請求8 萬2 千元，逾此部
    分之 請求，為無理由，不應准許。
七、被上訴人因上訴人犯通姦罪，得請求之精神慰撫金以多少為
     適當？
  ㈠按不法侵害他人之身體、健康、名譽、自由、信用、隱私、 
    貞操，或不法侵害其他人格法益而情節重大者，被害人雖非
     財產上之損害，亦得請求賠償相當之金額；前項規定，於
    不 法侵害他人基於父、母、子、女或配偶關係之身分法益
    而情 節重大者，準用之，民法第195 條第1 項前段、第3 
    項定有 明文。又婚姻係以夫妻之共同生活為其目的，配偶
    應互相協 力保持其共同生活之圓滿安全及幸福，是若夫妻
    之一方違反 婚姻之誠實義務，與婚姻外之第三人發生通姦
    或其他親密行 為，即係侵害婚姻關係存續中之他方配偶基
    於配偶關係之身 分法益，而屬情節重大，受害配偶自得依
    前揭規定，請求非 財產上之損害賠償。被上訴人主張上訴
    人與丙○○於101 年 11月24日，在兩造居所內為性交行為之
    事實，為上訴人所不 爭執，堪信為真實。故被上訴人主張
    上訴人故意不法侵害被 上訴人基於配偶關係之身分法益，
    影響夫妻共同生活和諧， 情節重大，請求上訴人賠償其非
    財產上之損害，依前開法條 規定，即屬有據。
  ㈡按慰藉金之賠償須以人格權遭遇侵害，使精神上受有痛苦為 
    必要，其核給之標準固與財產上損害之計算不同，然非不可
     斟酌雙方身分資力與加害程度，及其他各種情形核定相當
    之 數額（最高法院51年台上字第223 號判例要旨參照）。
    本院 審酌被上訴人因上訴人之通姦行為，所造成痛苦甚鉅
    ，被上 訴人並已據此起訴請求離婚，有起訴狀可按（附本
    院卷第11 6 頁），被上訴人係大學畢業，曾在彩釉工作室
    任職，目前 從事餐飲服務業，月薪2 萬8 千元，名下有汽
    車1 輛；上訴 人為大學畢業，101 年7 月起於榮總醫院擔
    任住院醫師，月 薪約8 萬2 千元，102 年7 月起在臺中從
    事醫職，每月薪資 約6 萬元，名下有投資財產等情，業經
    兩造自陳在卷，並有 兩造稅務電子閘門財產所得調件明細
    表為憑，上訴人雖抗辯 其尚負有就學貸款30萬元、信用貸
    款80萬元，每月房租8 千 5 百元，並應支付其父醫藥費及
    上訴人因被上訴人侵害其隱 私權等事由，致猛爆性肝炎發
    作，每月醫療費甚鉅，30萬元 賠償過高云云。惟本院認上
    訴人經濟狀況縱有如其所述窘困 ，但以上訴人之職業、收
    入觀之，其目前窘困只是暫時，則 綜上情狀，本院認被上
    訴人請求30萬元，尚屬適當，逾此數 額之請求過高，不應
    准許。
  ㈢上訴人雖另抗辯被上訴人在離婚之訴，以上訴人有上開外遇 
    部分請求損害賠償，已重複請求云云。查，被上訴人雖在兩
     造離婚事件中，主張上訴人有外遇之情事，惟其係依民法
    第 1056條第1 、2 項之規定請求上訴人賠償因離婚而受非
    財產 上損害30萬元，及依民法第1057條規定請求離婚後贍
    養費50 萬元等情，此有被上訴人起訴狀可稽（本院卷第116
    -117 頁 ），則被上訴人雖於上開離婚事件中陳述上訴人外
    遇之情事 ，但被上訴人在該離婚事件所主張以離婚事由，
    為上訴人應 賠償請求權依據及事實，與本件主張依侵權行
    為之法律關係 請求及事實並不相同，二者並非同一事件，
    上訴人此抗辯， 自無可採。
八、綜上所述，被上訴人依子女扶養費請求權、不當得利，請求
     上訴人給付8 萬2 千元；及依侵權行為法律關係，請求上
    訴 人賠償精神慰藉金30萬元（合計為38萬2 千元），及均
    自起 訴狀繕本送達之翌日即102 年5 月4 日起至清償日止
    ，按年 息5 ％計算之利息，為有理由，應予准許；逾此金額
    之請求 ，即非有據，應予駁回。原審判命上訴人給付352,4
    30 元及 其法定遲延利息部分，核無不當，上訴意旨指摘原
    判決此部 分不當，求予廢棄改判，為無理由，應駁回其上
    訴。又被上 訴人請求上訴人再給付29,570元（382,000元－3
    52,430 元  ＝29,570元），及自102 年5 月4 日起至清償日
    止，按年息 5 ％計算之利息部分，為有理由，應予准許，原
    判決就此部 分駁回被上訴人請求部分，自有未洽，被上訴
    人就此部分附 帶上訴指摘原判決不當，求予廢棄改判，為
    有理由，爰由本 院將原判決此部分予以廢棄改判如主文第
    三項所示。至於逾 上開應准許部分，被上訴人之請求為無
    理由，原審為其敗訴 之判決，並無違誤，被上訴人就超過
    上開應准許部分所為之 附帶上訴，為無理由，應予駁回其
    附帶上訴。
九、據上論結，本件上訴為無理由，附帶上訴為一部有理由，一
     部無理由，依民事訴訟法第449 條第1 項、第450 條、第7
    9 條判決如主文。
中　　華　　民　　國  103    年    4    月    15   日 
　　                                民事第五庭          
　　                         審判長法官  簡色嬌                                   法      官  林紀元                                   法      官  郭慧珊
以上正本證明與原本無異。
本件不得上訴。
中　　華　　民　　國  103    年    4    月    15  日
                             書  記  官   陳金卿